【裁判字號】    92,交抗,832
【裁判日期】    921127
【裁判案由】    違反道路交通管理處罰條例
【裁判全文】
臺灣高等法院交通事件裁定                          九十二度交抗字第八三二號
    抗  告  人
    即受處分人  甲○○
右抗告人因違反道路交通管理處罰條例案件，不服臺灣桃園地方法院九十一年度交聲
字第六一五號，中華民國九十二年七月七日裁定，提起抗告，本院裁定如左：
        主  文
原裁定撤銷，發回台灣桃園地方法院。
        理  由
一、原裁定略以：本件異議人確有於九十年十月二十九日十三時二十二分許，駕駛長
    榮公司所有車號ＫＬ｜六九一號半聯結車，行經國道一號高速公路南向三六○公
    里三百公尺處之事實，有上開雷達測速照片附卷可稽外，並為異議人所坦承在卷
    。證人即出售本件行車紀錄器予長榮公司，並負責維修之樺崎實業有限公司（下
    稱樺崎公司）負責人丁現昌到庭證稱：行車紀錄卡是有接續性的，當天的記載是
    連接前一日之資料而來，例如里程數之刻度數至何處，第二日的里程數即從該處
    開始紀錄等語足見依異議人所提出其車上裝置之行車紀錄器自九十年十月二十六
    日起至同年十一月一日之七張行車紀錄紙之記載觀之，其里程數之刻度即最內圈
    之山字型刻劃並未接續為之，是該七紙行車紀錄紙是否真正具有連續性，即有可
    疑，換言之，本件異議人所舉之上開行車紀錄器上之紀錄紙是否真實，並無法確
    定。又上開異議人所駕車輛使用之行車紀錄器經樺崎公司以行車紀錄器試驗台測
    試結果，雖每個速度點時速之記載均僅下降三公里∕小時，惟於本件違規前之九
    十年四月十三日最後乙次修護完畢後，由樺崎公司作為修護保證之紅色封鉛業已
    遭破壞，有樺崎公司之鑑定說明暨照片影本三紙在卷可稽，是異議人所駕車輛使
    用之行車紀錄器上之維修鉛封既經破壞，即無法排除該行車紀錄器有人為操縱記
    載之可能。再參以長榮公司之受雇司機於開車前均係由長榮公司管理人員統一發
    給每人一張空白之行車紀錄紙，於開車完畢後，各司機再將已紀錄之行車紀錄紙
    交回長榮公司存檔備查，然行車紀錄紙上並未有號碼或其他標識以資證明確係某
    位司機當日所領取之同一張空白紀錄紙，且其上手寫之簽名及里程總數、日期等
    之記載又係由各司機自行簽寫，此亦經證人即長榮公司車管課課長李常照到庭證
    述屬實，可知異議人或其他長榮公司之司機，於行車後所交回公司之行車紀錄紙
    ，亦無法確認即係其各人當日領取之空白紀錄紙加以記載而得，亦即長榮公司各
    司機間之行車紀錄紙，有流通互換之可能。另徵諸內政部警政署國道公路警察局
    第五警察隊以公警國五交訴字第○九二○○○○六七一號函檢送之舉發本件違規
    事實所用之同一台測速相機於九十年十月二十九日所照之一百零二張之超速照片
    ，其中時速一百四十公里∕小時以上之照片有三張；時速一百三十公里∕小時以
    上之照片有一張；時速一百二十公里∕小時以上之照片有五張；時速一百一十公
    里∕小時以上之照片有二十一張；時速一百公里∕小時以上之照片有七十二張，
    有上開照片一百零二張在卷可稽。則若異議人之行車紀錄器並無人為操縱之因素
    ；功能亦屬正常；且異議人所用之空白紀錄紙又確係當日所領取者，亦即其上所
    記載之時速為真正。則依其上記載違規當時異議人所駕駛之上開車輛時速僅近九
    十公里∕小時，與本件舉發違規所用之雷達測速相機之紀錄即時速一百十二公里
    ∕小時，二者相差即有二十餘公里，若本件雷達測速相機有誤，與真正時速相差
    已達二十餘公里∕小時，即表示上開照片所示之被紀錄超速之車輛中，有近百分
    七十二車輛之真正行車速度僅為八十餘公里∕小時，時速九十餘公里至一百公里
    ∕小時之車輛則僅占約百分之二十六，此實與一般人行駛高速公路之通常經驗不
    相符合，況依上開照片所示，當日車流量並未達車輛連貫至不得不減速行駛之程
    度，是異議人所用之行車紀錄器之記載，應非正確無疑。是異議人所舉其駕駛之
    上開車輛使用之行車紀錄器之記載既非正確，其主張無違規駕車超速之行為乙節
    ，尚無可採。
二、抗告意旨略以（一）抗告人所駕駛長榮公司之車輛上之「行車紀錄器」，並非由
    證人丁現昌所經營之樺崎公司售予長榮公司，該行車紀錄器係車輛之配備，原審
    裁定理由容有誤會，且與事實不符。按，空白「行車紀錄紙」區分為單張式（一
    日二十四小時型）與十張式（一週型）兩種，抗告人所駕駛車輛所屬長榮公司係
    採用單張式而非七張式，原審就證人丁現昌到庭陳述之證詞，未深入了解即以抗
    告人所提出該車自九十年十月二日起至同年十一月一日之七張行車紀錄紙，並未
    接續為由，遽下論斷否定抗告人所提七張行車紀錄紙之真正，顯然對於證明事實
    確有重要關係，非不易調查或不能調查之證據，有漏未調查之違法裁決。（二）
    抗告人所服務之長榮公司，對於車隊中各車輛每日作業動態內容，除由車管調度
    中心調度班長記錄各車作業動態於「車輛動態表」外，乃各車之駕駛員應將行車
    動態起訖地點、時間、運送貨櫃型式、重量、櫃號等紀錄於「車輛營運交接日報
    表」，並於當日作業結束時，由駕駛員負責將車上之「行車紀錄紙」拆下併上開
    「車輛營運交接日報表」、「貨櫃交接驗收單」等資料送交車管課審查，藉「行
    車紀錄紙」所記載內容與「車輛營運交接日報表」、「車輛動態表」等記載內容
    相互勾稽，以達控管效果及其正確性。原審對於抗告人直屬長官車管課課長李常
    照陳述之證詞曲解其證言內容，竟以抗告人行車後所交回公司之「行車紀錄紙」
    ，亦無法確認即係各人當日領取之空白「行車紀錄紙」加予記載而得，而遽認異
    議人所屬長榮公司各司機間之行車紀錄紙，有流通互換之可能假設語氣。此實原
    審對於空自行車紀錄紙功能、發放流程及紀錄後之行車紀錄紙審查勾稽控管流程
    ，尚未就調查證據充分了解，即輕率主觀上認定否認抗告人所提出紀錄紙之真實
    性。（三）抗告人所駕車輛所有人長榮公司基於成本因素，自九十二年一月起已
    捨棄向樺崎公司採購單張式空自行車紀錄紙，改向五洲交通器材公司採購，且車
    上所配備之「行車紀錄器」之維修，亦捨樺崎公司而改委託台中市「長德汽車配
    件企業行」維修，從而證人丁現昌證詞與樺崎公司檢送原審之鑑定說明暨照片影
    本三紙，究竟其內容為何？已顯非無疑。原審圖以抗告人所駕駛車輛使用之行車
    紀錄器上之維修鉛封既經破壞，即無法排除該行車紀錄器有人為操縱記載之可能
    。對如此重要事項，並未深入探究，輕率認定抗告人所駕駛車輛之紀錄器巳涉人
    為操作紀錄之可能。既為可能而已，顯然仍無證據證明確實有人為操縱紀錄之事
    實。（四）原審又以抗告人所提出之「行車紀錄紙」上所紀錄之時速為真正，故
    認定公路警察第五隊之雷達測速相機之紀錄無誤。原審一方面認抗告人所駕車輛
    上之紀錄器封簽已遭破壞及空白紀錄紙可互相流通，故否認抗告人所主張「行車
    紀錄紙」之真實性，一方面又以抗告人所提「行車紀錄紙」記載內容為真實，而
    認定測速相機無失真現象，顯然有裁定理由前後矛盾之處。（五）原審以公路警
    察隊函附檢送本件違規事實所用之同一台測速相機於九十年十月二十九日所照之
    一○二張超速照片，認僅抗告人提出異議，其他一○一張遭舉發超速者並無人提
    出異議，是以本件測速相機真有失真，則此實與一般人行駛高速公路之通常經驗
    不相符合云云。然縱同一測速相機所照之一○一張之超速照片，僅抗告人聲明異
    議，此理由亦不能證明舉發單位之測速相機無失真之證明。其他一○一張超速照
    片，究竟有多少張為大型車？多少張為小型車？原裁定理由亦未說明。蓋小型車
    並無行車紀錄器之設備，若一○一張超速照片皆為小型車，尤以小型車無行車紀
    錄器，按吾人駕駛習慣與經驗，實無法像抗告人有行車紀錄紙為證而可對抗測速
    相機有可能失真而誤拍之風險，從而原審之裁定理由顯非適當。
三、經查，本件爭點主要在於警方舉發所使用之測速相機與抗告人所提「行車紀錄紙
    」兩者之真偽？原審駁回抗告人之異議固非無見，惟抗告人所指長榮公司配備非
    丁現昌所經營之樺崎公司售予長榮公司，且採單張式空白行車記錄紙，則原審採
    證人丁現昌之證詞及七張式記錄紙是否有違誤，即有再行調查之必要。再者，抗
    告人所稱之「車輛動態表」、「車輛營運交接日報表」、「貨櫃交接驗收單」等
    資料證明無流通之可能，則抗告人所屬長榮公司各司機間之行車記錄紙是否真有
    流通之可能、「行車紀錄器」之維修或對測速相機之校正紀錄、維護紀錄，甚或
    其他一○一張超速照是否均為小型車等重要相關事實，原審顯未就該等事實詳加
    調查。則抗告意旨指摘原審裁定理由所引用證據，皆以可能等假性語氣，顯然證
    據力非常薄弱，何以測速相機無誤，認舉發單之資料為真，而認抗告人所舉「行
    車紀錄紙」為不可採，未詳說明，而認原裁定不當，非無理由，原裁定爰予撤銷
    ，發回原審法院更行調查，以期妥適。
據上論結，應依道路交通管理處罰條例第八十九條，道路交通案件處理辦法第二十六
條，刑事訴訟法第四百十三條，裁定如主文。
中    華    民    國       九十二      年    十一      月     二十七    日
                              臺灣高等法院交通法庭
                                  審判長法  官  許  增  男
                                        法  官  徐  昌  錦
                                        法  官  周  煙  平
右正本證明與原本無異。
不得再抗告。
                                        書記官  蕭  麗  珍
中      華      民      國    九十二    年     十二     月      一      日


司法院資訊處製作；財團法人民間司法改革基金會備份。
